【裁判字號】    98,訴,1165
【裁判日期】    990513
【裁判案由】    給付貨款
【裁判全文】
臺灣桃園地方法院民事判決              98年度訴字第1165號
原      告  映興電子股份有限公司
法定代理人  丁○○
訴訟代理人  丙○○
被      告  青宇電子有限公司
法定代理人  己○○
訴訟代理人  陳萬發律師
上列當事人間請求給付貨款事件，於民國99年4 月22日言詞辯論
終結，本院判決如下：
    主  文
被告應給付原告新臺幣陸拾柒萬貳仟貳佰貳拾元，及自民國九十
八年七月十七日起至清償日止，按週年利率百分之五計算之利息
。
訴訟費用由被告負擔。
本判決於原告以新台幣貳拾貳萬伍仟元供擔保後，得假執行。但
被告以新臺幣陸拾柒萬貳仟貳佰貳拾元為原告預供擔保，得免為
假執行。
    事實及理由
壹、程序部分：
    被告之法定代理人原為戊○○，嗣於民國98年9 月8 日變更
    為己○○，並由其具狀聲明承受訴訟，核無不合，應予准許
    之。
貳、實體部分：
一、原告主張：
  (一)被告於96年8 月至11月間向原告訂購6 筆線材產品，總計金
    額為新臺幣（下同）1,135,820 元，原告均已依約如數交付
    ，惟被告僅給付3 筆線材貨款，尚有3 筆線材（下稱系爭線
    材）貨款共計672,220 元未給付，有交易明細表可證，被告
    經原告履次催討仍置之不理，爰依兩造間買賣之法律關係，
    提起本訴。
  (二)對被告抗辯之陳述：
  1.原告雖曾提供「日本Kurabe公司」出具之「DARFON GP EXTRA
    GUARNETEE Letter（DEF ）」保證函（下稱系爭保證函），
    保證原告提供線材符合系爭保證函要求之規格。惟此係被告
    下游廠商即訴外人宏致公司接獲其下游廠商即訴外人達芳公
    司之通知，達芳公司要求線材規格應符合達芳公司特殊規格
    之要求，宏致公司再將此要求告知被告，被告始知系爭線材
    應符合達芳公司之特殊規格，遂提出系爭保證函要求原告於
    系爭保證函上簽名保證原告提供線材符合無鹵素標準，「日
    本Kurabe公司」簽名回覆時間為96年11月30日，係在被告訂
    購系爭線材之後，可知系爭保證函所保證者係後續之訂單，
    與系爭線材無關。
  2.業界關於線材之交易，因有電子特性問題，交易前皆須送樣
    測試，並依客戶提供之規格書（或稱承認書、保證書等），
    於交易前由原告回覆給客戶作為承認規格之用，此由被告員
    工甲○○97年1 月11日寄給原告員工乙○○電子郵件內容：
    「您好……針對我今天收到的樣品線（3239#24 粉白），是
    否符合無鹵素之規範，若是，煩請出示一份保證書，若不是
    符合無鹵素，務請告知……謝謝」等語，亦可知兩造交易之
    初，原告必先行送樣，原告再提供保證書以供被告確認規格
    或轉交客戶。系爭保證書即係被告針對後續交易要求原告提
    出，並非被告所稱係為保證系爭線材之之品質。
  3.統一發票上品名雖為「3239X 」，但此為原告所賦予之內部
    代號，因產品種類眾多，顏色也由客戶決定，原告是依據被
    告下單內容製作，被告並非訂購無鹵素產品。另原告於97年
    1 月15日提供給被告之檢驗報告係在系爭線材交易後才送測
    ，與系爭線材交易無關，亦係原告針對後續交易所提供之檢
    驗報告，否則被告應通知原告就系爭線材進行採樣，而不是
    由原告從原告倉庫備有之線材自行採樣送測。
  4.被告主張對原告有損害賠償請求權100 萬元，無論自96年8
    月訂貨時或自96年10月出貨起算，均已罹於時效，且損失之
    計算不實。
  (三)聲明：除假執行供擔保金額外，餘如主文所示。
二、被告抗辯：
  (一)原告係代理銷售「日本Kurabe公司」線材之專業代理商，被
    告係向原告購買系爭線材加工後出貨予第三人，系爭線材應
    以符合鹵素含量標準規定之品質出貨，而原告亦提出其所代
    理之原廠「日本Kurabe公司」具名之系爭保證函承諾系爭線
    材品質符合鹵素含量標準規定（鹵素含量在900ppm以下）之
    保證，再參系爭保證函內容提及：「do hereby warrant tha
    t all its raw materials, part, components,process and
    /or products supplied to Darfon 」等語，其英文文法係
    以「過去式」為說明，足認原告係表示就已經提供（suppli
    ed）之貨物，其保證符合鹵素含量標準規定之品質，並非為
    日後銷售之貨物為保證。又依原告所提規格表所示，產品編
    號「3239X 」、顏色GRAY之產品應為無鹵素產品，而依原告
    提出之系爭線材統一發票上之品名編號為「3239X#24」，足
    證兩造對系爭線材確有約定須為無鹵素。
  (二)因原告交付之系爭線材經被告廠商反應不符合鹵素含量標準
    之規定，被告乃向原告通知此情，原告稱其自行送驗結果（
    但原告並未至被告公司採樣）鹵素含量為726ppm，並未超過
    900ppm之標準，並提出全國公證檢驗股份有限公司之檢驗報
    告1 紙。惟經被告將系爭線材送交予上開檢驗單位再行檢驗
    ，檢驗結果系爭線材鹵素含量高達1230ppm ，確實不合原告
    所保證鹵素含量低於900ppm之品質，自屬欠缺原告所保證品
    質之瑕疵物，此瑕疵復因被告已將系爭線材加工而無法補正
    ，原告未依債之本旨提出交付，欠缺原告保證之品質，原告
    應負物之瑕疵擔保責任，被告已解除契約，被告無付款之義
    務。
  (三)原告交付系爭線材因欠缺原告所保證鹵素含量標準，構成不
    完全給付之債務不履行責任，被告並就系爭線材進行加工，
    系爭線材因品質不符仍無法出售，致被告受有100 萬元以上
    之損失，如鈞院認被告尚有付款義務，被告主張以對原告之
    100 萬元損害賠償請求權作為抵銷。
  (四)聲明：原告之訴駁回；如受不利之判決，願供擔保請准宣告
    免為假執行。
三、兩造不爭執事項：
  (一)被告於96年8 月至11月間向原告訂購6 筆線材產品，總計金
    額為1,135,820 元，原告已如數交付予被告，被告已給付其
    中前3 筆貨款，尚有系爭線材貨款共計672,220 元未給付原
    告。
  (二)原告曾於96年11月30日出具系爭保證書，保證無鹵素線材鹵
    素含量不超過900ppm。
  (三)系爭線材經本院囑託台灣檢驗科技股份有限公司鑑定，鑑定
    結果系爭線材鹵素（氯）含量為1150ppm。
四、原告主張被告尚積欠系爭線材貨款672,220 元等語，為被告
    所否認，並以前揭情詞置辯，本件爭點厥為：兩造就系爭線
    材是否有無鹵素品質之約定？本院判斷如下：
  (一)按當事人主張有利於己之事實者，就其事實有舉證之責任，
    民事訴訟法第277 條前段定有明文。被告抗辯：兩造對系爭
    線材有約定須符合無鹵素標準云云，自應就上開事實負舉證
    責任。查證人即原告業務副理乙○○到庭證稱：被告與原告
    初期交易時沒有要求無鹵素標準；被告於96年11月時傳真被
    告客戶要求的無鹵素標準、RoHS環保規範調查表給原告大陸
    分公司，並請原告填寫，詢問原告日後產品是否有符合上開
    規範。因為原告是代理商，所以就上開調查表給日本公司，
    到了11月底時日本公司回覆說同樣的型號可以符合各種客戶
    需求，有些符合RoHS，有些符合無鹵素標準；系爭保證函是
    被告傳真給原告的調查表，日本公司有簽回，表示若要求這
    樣的產品他們也有，調查是出貨後，應該是11月後請原告填
    寫；一般調查表都是交易之前詢問，原告再依據客戶要求來
    出貨等語（見本院卷第80頁反面及第81頁反面），而系爭保
    證函確為96年11月30日始由原告以電子郵件附件方式回覆被
    告，有系爭保證函、96年11月30日原告業務助理馬丹電子郵
    件在卷可查（見本院卷第33-34 、49頁）。系爭保證函既係
    系爭線材交易後才由被告傳真交由原告填載，則尚難因原告
    出具系爭保證函即認定兩造於系爭線材交易時即有無鹵素之
    約定。再查，系爭保證函係由「日本Kurabe公司」於保證函
    上簽名後再由原告回傳被告，可證原告就其代理之線材是否
    符合系爭保證函之規定尚須由「日本Kurabe公司」判斷，否
    則原告自行簽名後回覆被告即可，則在「日本Kurabe公司」
    確認有無符合系爭保證函無鹵素標準之線材前，原告應無先
    與被告就線材無鹵素標準先行約定之可能，是證人乙○○證
    稱系爭保證函與系爭線材無關，而係為回覆被告原告備有無
    鹵素線材可供日後訂購，應屬可採。
  (二)證人即被告員工甲○○雖證稱：被告與原告交易時間約有1
    年多時間，被告買過原告多次產品，買的都是同產品；兩造
    交易時伊沒有參與簽約，只負責文件的處理、發信工作；伊
    主管要求買的料要符合無鹵素，但原告一直沒有提供相關證
    明，伊主管要伊催促，原告才寄了上開附件（即系爭保證函
    ）；前半段主管說他聯絡好，伊只負責採購下單，伊不負責
    業務，所以沒有提到無鹵素證明，但到了後半部主管要伊催
    原告無鹵素，所以應該是主管簽約時就有要求無鹵素，才會
    要伊去催保證函；伊採購下單時沒有以文件通知無鹵素標準
    ，因伊認為主管已經聯繫好了；被告向原告買的料都是要無
    鹵素，因為目前為止這是最高標準等語（見本院卷第79-80
    頁），可見證人甲○○並非直接與原告接洽系爭線材交易之
    人，下單時亦未提到無鹵素標準，而係因主管指示才向原告
    催討系爭保證函，是證人甲○○之證詞尚無足證明訂購系爭
    線材時，兩造已有關於無鹵素之約定。況依原告所提證人甲○○於97年1 月11日寄送證人乙○○之電子郵件記載：「您
    好……針對我今天收到的樣品線（3239#24 粉白），是否符
    合無鹵素之規範，若是，煩請出示一份保證書，若不是符合
    無鹵素，務請告知……謝謝」等語（見本院卷第192 頁）可
    知，兩造交易模式應係交易前由原告先將樣品線交付被告，
    並提出保證書。則系爭保證書遲至系爭線材出貨後始由原告
    交付被告，與上揭交易模式不符，則證人甲○○證稱系爭保
    證函係針對系爭線材為保證乙節，已屬可疑。又96年8 月至
    11月間，被告共向原告訂購6 筆線材，前3 筆已由被告受領
    並給付貨款，若依證人甲○○上開證述，被告向原告購買的
    線材均為無鹵素規格，則被告應無受領並給付上開3 筆貨款
    之理，可認證人甲○○此部分證述並不實在。另證人即被告
    當時法定代理人戊○○則證稱：當初是否有表示購買線材之
    鹵素規格，事隔多年，印象不是很清楚，電話中應該有提到
    ；是伊先向原告交涉買賣規格，後來才交給甲○○；向原告
    進貨是否就是要無鹵素產品，事隔多年，記不清楚等語（見
    本院卷第124-125 頁），惟無鹵素規格之線材既為高規格產
    品，若有無鹵素規格之要求被告自應向原告表明清楚，證人
    戊○○證稱在電話中應該有提到系爭線材要無鹵素，其證詞
    顯有可疑，且證人戊○○對兩造就系爭線材是否有約定無鹵
    素規格亦表示事隔久遠記憶不清，亦無足證明兩造確有無鹵
    素之約定。
  (三)按解釋意思表示，應探求當事人之真意，不得拘泥於所用之
    辭句，民法第98條定有明文。再按，解釋當事人所立書據之
    真意，以當時之事實及其他一切證據資料為其判斷之標準，
    不能拘泥字面或截取書據中一二語，任意推解致失真意，最
    高法院19年上字第28號判例意旨可資參照。被告雖抗辯：系
    爭保證函內容提及：「do hereby warrant that all its
    raw materials, part, components,process and /or
    products supplied to Darfon 」等語，其英文文法係以「
    過去式」為說明，足認原告係表示就已經提供（supplied）
    之貨物，保證符合鹵素含量標準規定之品質云云。惟查，原
    告出具系爭保證函目的並非擔保系爭線材之品質，而係向被
    告表示具有提供無鹵素規格線材之能力，業經證人乙○○證
    述如前，被告僅截取系爭保證函文字所載「supplied」一詞
    為過去式，即認定系爭保證函是回溯保證系爭線材之品質，
    未慮及保證函出具之時間及目的，揆諸前揭說明，被告前揭
    抗辯與系爭保證函原意及目的不符，被告此抗辯不足採信。
  (四)被告又抗辯：依原告之規格表所示，產品編號「3239X 」、
    顏色GRAY之產品應為無鹵素產品，系爭線材統一發票上之品
    名編號為「3239X#24」，足證兩造對系爭線材確有約定須為
    無鹵素云云。經查，原告產品編號「3239」之線材有多種規
    格（包含無鹵素、耐摩擦、耐熱等），其中「3239X 」之「
    Remark」欄註明：一、適用於中小尺寸的LCD BACKLIGHT ；
    二、Scanner ；三、無鹵素線材，有原告產品規格表在卷可
    稽（見本院卷第194-196 頁），故採購時自應表明所採購者
    為何種規格。依原告所提被告編號PO-0000000000 、PO-000
    0000000 採購單所載，採購之「品名/ 規格」為「3239*#24
    BLACK 」，有上開採購單附卷可憑（見本院卷第190-191 頁
    ），依上開採購單編號對照原告提出之發票及統一發票（見
    本院卷第7- 8頁）可知，上開採購單即係原告據以出售系爭
    線材之採購單。又系爭線材統一發票「品名/ 規格」欄雖記
    載「3239X#24黑灰3KV-DCKURABE」，然與上開採購單「品名
    / 規格」均為「3239 *#24 BLACK 」記載不盡相同，原告亦
    表示：統一發票上品名雖為「3239X 」，但此為原告所賦予
    之內部代號，因產品種類眾多，顏色也由客戶決定，原告是
    依據被告下單內容製作，被告並非訂購無鹵素產品等語，依
    前揭規格書所載，「3239X 」產品標準顏色為White 、Pink
    、Gray、Pale Blue 4 種，確無被告訂購之黑色，原告為被
    告特別製作線材顏色，再以現有編號作為其內部自行賦予之
    代號，非無可能，是統一發票上縱有「3239X 」品名之記載
    ，尚無足作為兩造確有無鹵素約定之證據。觀乎上開採購單
    所載，並無有關無鹵素規格之記載，且其所載採購之「品名
    / 規格」為「3239*#24 BLACK」，亦未具體指明為「3239X
    」之線材（相關線樣尚有3239Z 、3239Y 、3239O 、3239CC
    ），即無從認定被告有無鹵素規格之要求。甚者，依原告所
    提被告編號PO-0000000000 採購單所載，其價金為259,616
    元，此有編號PO-0000000000 採購單在卷可查（見本院卷第
    189 頁），對照上開採購單所載價金與原告所提被告全部交
    易明細（見本院卷第4 頁）可知，編號PO-0000000000 採購
    單採購之線材即被告已付款之3 筆線材中之1 筆（帳單日期
    為96年8 月28日），而編號PO-0000000000 採購單與前揭系
    爭線材之採購單（即編號PO-0000000000 、PO-0000000000
    採購單）有關「品名/ 規格」之記載均為「3239 *#24BLACK
     」 ，單價均為3.8 元，殊無二致，足認被告向原告訂購系
    爭線材之規格應與之前交易之線材並無不同，被告既受領並
    給付前3 筆線材之貨款，可認原告交付之線材品質（非無鹵
    素規格）與約定並無不符，則被告抗辯兩造就系爭線材有無
    鹵素約定云云，即無足採。
  (五)另查，證人甲○○於97年1 月15日以電子郵件告知原告系爭
    線材不符合無鹵素的數據，並經證人乙○○於同日回覆被告
    並告知「Cl（氯）值為726ppm未超900ppm」，並提出原告自
    行檢驗報告，有上開電子郵件、檢測報告在卷可憑（見本院
    卷第35-37 頁、50頁）。惟上開檢測報告之檢測樣品係原告
    自行提供給檢測單位檢測，且依檢測報告所載，檢測樣品為
    ：「UL3239X(GRAY)KURABE-C 」，可見原告當時送測者係原
    告產品編號「3239X 」之標準產品，並非系爭線材，若原告
    係為解決系爭線材是否符合無鹵素標準，則應會同被告就系
    爭線材取樣，而非以原告自行備有之「3239X 」產品送測，
    是以，原告提供上開檢測報告，應非針對系爭線材所為，而
    僅係向被告表明原告編號「3239X 」之產品確實符合系爭保
    證函所載無鹵素規格，則被告抗辯：依原告自行送測並向被
    告表示鹵素值未逾900ppm，可認兩造就系爭線材確有無鹵素
    約定云云，尚屬無據。
  (六)綜上，兩造間就系爭線材既未約定應符合無鹵素標準，則系
    爭線材即無被告所稱瑕疵，原告既已依債之本旨交付系爭線
    材，被告即應給付貨款。原告既無所謂債務不履行情事，被
    告對原告自無債務不履行之損害賠償請求權存在，亦無從抵
    銷原告對被告之貨款債權。
五、從而，原告本於買賣契約之法律關係，請求被告給付672,22
    0 元，及自起訴狀繕本送達翌日即98年7 月17日起至清償日
    止，按週年利率百分之5 計算之利息，為有理由，應予准許
    。本判決兩造分別陳明願供擔保請准宣告假執行或免為假執
    行，核均無不合，爰分別酌定相當之擔保金額，予以准許。
六、本件事證已臻明確，兩造其餘攻擊防禦方法，於本判決結果
    不生影響，爰不一一論述，併此敘明。
七、據上論結，本件原告之訴為有理由，依民事訴訟法第78條、
    第390 條第2 項、第392 條第2 項，判決如主文。
中    華    民    國    99    年    5     月    13    日
                  民事第一庭  審判長法  官 郭琇玲
                                    法  官 陳振嘉
                                    法  官 郭俊德
以上正本係照原本作成
如對本判決上訴，須於判決送達後20日內向本院提出上訴狀
中    華    民    國    99    年    5     月    14    日
                                    書記官  黃澧

司法院資訊處製作；財團法人民間司法改革基金會備份。
